臺灣臺中地方法院刑事判決
110年度交易字第1321號
公  訴  人  臺灣臺中地方檢察署檢察官
被      告  曾德秋



上列被告因過失傷害案件，經檢察官提起公訴（110年度偵字第2
0147號），本院判決如下：
    主    文
曾德秋汽車駕駛人，無駕駛執照駕車犯過失傷害罪，處拘役拾日
，如易科罰金，以新臺幣壹仟元折算壹日。 
    犯罪事實
一、曾德秋於民國110年2月8日下午3時8分許，騎乘車牌號碼000
    -000號普通重型機車，沿臺中市豐原區南陽路488巷由南往
    北方向行駛，行經南陽路488巷與南陽路交岔路口時，本應
    注意車輛行駛至交岔路口，應遵守燈光號誌，面對圓形紅燈
    表示禁止通行，不得超越停止線或進入路口，而依當時天候
    晴朗、日間自然光線、乾燥柏油路面無缺陷、視距良好亦無
    障礙物，且其所駕駛之車輛機械性能良好，依其智識、能力
    並無不能注意之情事，適有劉尚修騎乘車牌號碼000-0000號
    普通重型機車，沿臺中市豐原區南陽路由西往東方向行駛至
    該交岔路口；詎曾德秋竟未依循燈號指示，貿然闖越紅燈直
    行，與劉尚修騎乘之機車發生碰撞，致劉尚修受有右側腕部
    挫傷之傷害。嗣曾德秋於肇事後犯罪未被發覺之前，留在事
    故現場並主動向到場處理車禍員警阮雋原坦承肇事，而願接
    受裁判。　
二、案經劉尚修訴由臺中市政府警察局豐原分局報請臺灣臺中地
    方檢察署檢察官偵查起訴。
    理    由
壹、證據能力部分：
一、按被告以外之人於審判外之言詞或書面陳述，除法律有規定
    者外，不得作為證據，刑事訴訟法第159 條第1 項定有明文
    。本件證人劉尚修於警詢及檢察事務官偵查中所為之陳述，
    均屬審判外之陳述，依首揭法條規定，原則上亦無證據能力
    。然被告以外之人於審判外之陳述，雖不符刑事訴訟法第15
    9 條之1 至之4 之規定，而經當事人於審判程序同意作為證
    據，法院審酌該言詞陳述或書面陳述作成時之情況，認為適
    當者，亦得為證據。當事人、代理人或辯護人於法院調查證
    據時，知有第159 條第1 項不得為證據之情形，而未於言詞
    辯論終結前聲明異議者，視為有前項之同意，此刑事訴訟法
    第159 條之5 亦定有明文。本件被告曾德秋於本院審理中對
    證據能力亦不爭執，且至言詞辯論終結前，就前開證人證詞
    之證據能力亦未聲明異議。再前開證人之證述，未經被告主
    張有何非出於自由意志之情形，是本件認為容許其證述之證
    據能力，亦無不當，應依刑事訴訟法第159 條之5 之規定，
    認前開證人上開之證述具有證據能力。
二、次按，除顯有不可信之情況外，公務員職務上製作之紀錄文
    書、證明文書，亦得為證據，刑事訴訟法第159 條之4 第1
    款定有明文。上述「紀錄文書」或「證明文書」，並不限於
    針對特定事件所製作。只要係公務員基於職務上就一定事實
    之記載，或就一定事實之證明而製作之文書，而其內容不涉
    及公務員主觀之判斷或意見之記載，即屬於上述條款所稱文
    書之範疇；又公務員職務上製作之紀錄文書、證明文書，除
    顯有不可信之情況外，亦得為證據，刑事訴訟法第159 條之
    4 第1 款定有明文。此所謂「紀錄文書」，係指就一定事實
    加以記載之文書（例如戶籍謄本、不動產登記簿、前科資料
    紀錄表、收發文件紀錄簿及出入登記簿等是）；而所謂「證
    明文書」，則指就一定事實之存否而為證明之文書（例如印
    鑑證明、繳稅證明書、公務員任職證明、選舉人名簿等均屬
    之）。上述「紀錄文書」或「證明文書」，並不限於針對特
    定事件所製作。祇要公務員基於職務上就一定事實之記載，
    或就一定事實之證明而製作之文書，若其內容不涉及主觀之
    判斷或意見之記載，即屬於上述條款所稱文書之範疇。從而
    ，警察人員基於警察行政上所製作之其他「紀錄」或「證明
    」文件，例如臨檢紀錄、路檢紀錄、受理報案登記簿、失竊
    證明、遺失物領據、扣押證明筆錄或其他性質相類之文書，
    則均在前開條款適用之範圍（最高法院102 年度台上字第12
    18號、98年度台上字第5814號判決意旨足資參照）；本件卷
    附之道路交通事故現場圖、道路交通事故調查報告表㈠、㈡、
    道路交通事故當事人酒精測定紀錄表、臺中市政府警察局道
    路交通事故肇事人自首情形紀錄表、臺中市政府警察局交通
    事故補充資料表、道路交通事故照片黏貼紀錄表（見110年
    度偵字第20417號卷第33至51頁），乃承辦員警以科學、機
    械之方式，對於案發現場予以紀錄、照相、測繪及採證，均
    係公務員職務上對於一定事實所為之記載，並不涉及主觀判
    斷或意見，核屬前揭所示員警基於警察行政上所製作之「紀
    錄」文件，復無何等顯不可信之情況，自有證據能力。
三、復按，刑事訴訟法第159 條之4 第2 款所稱從事業務之人於
    業務上或通常業務過程所須製作之紀錄文書、證明文書，因
    係於通常業務過程不間斷、有規律而準確之記載，且大部分
    紀錄係完成於業務終了前後，無預見日後可能會被提供作為
    證據之偽造動機，其虛偽之可能性小，除非該等紀錄文書或
    證明文書有顯然不可信之情況，否則有承認其為證據之必要
    。醫院診斷證明書係病患就診或就醫，醫師就其診斷治療病
    患結果，所出具之證明書。醫師法第17條規定，醫師如無法
    令規定之理由，不得拒絕診斷書之交付。醫師係從事醫療業
    務之人，病患如純為查明病因並以接受治療為目的，而到醫
    療院所就醫診治，醫師於例行性之診療過程中，對該病患所
    為醫療行為，於業務上出具之診斷書，屬於醫療業務上或通
    常醫療業務過程所製作之證明文書，自該當於上開條款所指
    之證明文書（最高法院95年度台上字第5026號判決意旨參照
    ）。卷附弘一德中醫診所於110年3月24 日出具之診斷證明
    書（見110年度偵字第20417號卷第29頁），為醫師依醫師法
    第17條之規定出具之診斷證明書，即屬刑事訴訟法第159 條
    之4 第2 款所定業務上之證明文書，亦無其他顯不可信之情
    況，自應認得為證據，而有證據能力。
四、至本案後述所引用被告以外之人於審判外之供述證據，被告
    於準備程序本院訊問時對證據能力均不爭執，且至言詞辯論
    終結前，亦未聲明異議，又無不適當情形，符合刑事訴訟法
    第159 條之5 規定，應得為證據。
貳、實體部分：
一、訊據被告固坦承有於起訴書所載時、地，騎乘機車行經南陽
    路488巷與南陽路交岔路口之事實；惟矢口否認有何過失傷
    害之犯行，辯稱：是對方來撞伊的，人車倒地的是伊，對方
    沒有倒地，他手上的傷是假的等語。
二、經查：
  ㈠上開犯罪事實，業據告訴人即證人劉尚修於警詢及本院審理
    時證述綦詳，核與證人阮雋原於本院審理時具結證述：「（
    問：如何確認被告有闖紅燈的事實？）請鈞院播放監視錄影
    畫面，在15時6 分3 秒許可以從畫面中看到惠陽街的交通號
    誌為綠燈，在15時6 分10秒跳到15時6分11秒時可以看到綠
    燈滅了，這代表該交通號誌轉為黃燈，黃燈在號誌的設計上
    大約1秒左右，然後路口會設計有全紅狀態大約1-2 秒，所
    以在15時6 分13秒可以看到直行南陽路的機車已經起步，在
    15時6 分22秒可以在畫面的左側看到被告騎乘的機車及告訴
    人騎乘的機車出現，在15時6 分24秒兩車發生擦撞，依肇事
    人的位置，左側是告訴人，右側是被告。直行南陽路的號誌
    有多長我不確定，但是至少有4 、50秒，庭後我可以提供該
    號誌綠燈的秒數，可以確定被告出南陽路488巷時惠陽街的
    號誌為紅燈。」等語相符（見本院卷第58頁），並有路口監
    視器畫擷取畫面在卷可佐，足見被告於案發時，確係闖越紅
    燈甚明。
  ㈡被告雖以前揭情詞置辯，然查告訴人在肇事現場所製作之談
    話紀錄表，關於事故中你有無受傷？係記載「身體多處」乙
    節（見110年度偵字第20147號卷第35頁），顯見，告訴人於
    第一時間業已表明因本件車禍事故受有傷害，其尚未就醫前
    自無從明確記載受傷部位，嗣於翌日前往就診並取得診斷證
    明書，尚難認為悖於常情，其確因本件車禍事故而受有右側
    腕部之挫傷，尚非無稽；被告既未指明系爭驗傷診斷書有何
    虛偽不實之情形，其空言否認告訴人的傷害為真，要無可採
    。　　
三、按駕駛人駕駛汽車，應遵守道路交通標誌、標線、號誌之指
    示，並服從交通指揮人員之指揮；又汽車行駛至交岔路口，
    其行進、轉彎，應遵守燈光號誌或交通指揮人員之指揮，道
    路交通安全規則第90條、第102 條第1 項第1 款前段分別定
    有明文。次按，車輛面對圓形紅燈表示禁止通行，不得超越
    停止線或進入路口，道路交通標誌標線號誌設置規則第206 
    條第5 款第1 目亦訂有明文。查本案案發時，天氣晴朗、為
    日間自然光線、乾燥柏油路面無缺陷、視距良好亦無障礙物
    ，且其所駕駛之車輛機械性能良好，依其智識、能力並無不
    能注意之情事，業據臺中市政府警察局豐原分局豐原交通分
    隊員警於道路交通事故調查表㈠記載明確，並有現場照片附
    卷可稽；被告駕駛車輛行經有號誌交岔路口，竟未依燈光號
    誌行駛，貿然闖越紅燈，其就本件車禍之發生，自有應注意
    、能注意而未予注意之過失甚明；告訴人因兩車碰撞，致受
    有右側腕部挫傷之傷害，亦有前揭弘一德中醫診所診斷證明
    書附卷為憑，是被告之過失行為自與告訴人之傷害結果間，
    具有相當因果關係，堪予認定。
四、綜上所述，被告所辯顯係臨訟卸責之詞，均不足採信；此外
    ，復有員警職務報告、臺中市政府警察局道路交通事故初步
    分析研判表、道路交通事故現場圖、調查報告表㈠、㈡、談話
    紀錄表、肇事人自首情形紀錄表、補充資料表、A1A2類交通
    事故攝影蒐證檢視表、當事人登記聯單及肇事現場照片等在
    卷可證。從而，本件事證明確，被告犯行洵堪認定。　
參、論罪科刑部分：　
一、按汽車駕駛執照為駕駛汽車之許可憑證；又汽車駕駛人，駕
    駛執照業經吊銷、註銷仍駕駛小型車或機車者，處新臺幣（
    下同）6 千元以上1 萬2 千元以下罰鍰，並當場禁止其駕駛
    ，道路交通安全規則第50條第1 項前段、道路交通管理處罰
    條例第21條第1 項第4 款均分別定有明文。查被告之普通重
    型機車駕駛執照業因高齡，已於108 年4月17日經交通部公
    路總局臺中區監理所豐原監理站依法註銷等情，有公路電子
    閘門證號查詢機車駕駛人資料在卷可稽，其自註銷駕照之日
    起，即為無駕駛汽車許可憑證之人，而屬道路交通管理處罰
    條例第86條第1 項之無駕駛執照駕車甚明（司法院82年3 月
    30日【82】廳刑一字第05283 號研究意見參照）；從而，被
    告乃無駕駛執照之人，本不得駕駛車輛，其因駕車致告訴人
    受有如起訴書所載之傷害，自有道路交通管理處罰條例第86
    條第1 項之適用，合先敘明。
二、再按，刑法總則之加重，係概括性之規定，所有罪名均一體
    適用；刑法分則之加重，係就犯罪類型變更之個別犯罪行為
    予以加重，成為另一獨立之罪名；道路交通管理處罰條例第
    86條第1 項關於汽車駕駛人，無駕駛執照駕車、酒醉駕車、
    吸食毒品或迷幻藥駕車、行駛人行道或行經行人穿越道不依
    規定讓行人優先通行，因而致人受傷或死亡，依法應負刑事
    責任者，加重其刑至2 分之1 之規定，係就刑法第276 條之
    過失致人於死罪、同法第284 條之過失傷害（及致重傷）罪
    之基本犯罪類型，對於加害人為汽車駕駛人，於從事駕駛汽
    車之特定行為時，因無駕駛執照駕車或於行駛人行道、行經
    行人穿越道之特定地點，不依規定讓行人優先通行，因而致
    人受傷或死亡之特殊行為要件予以加重處罰，已就上述刑法
    第276 條，同法第284 條各罪犯罪類型變更之個別犯罪行為
    予以加重，而成另一獨立之罪名，自屬刑法分則加重之性質
    （最高法院92年度第一次刑事庭會議決議、99年度台非字第
    198號判決意旨參照）。是核被告所為，係犯道路交通管理
    處罰條例第86條第1 項、刑法第284 條前段之無駕駛執照駕
    車犯過失傷害罪；起訴書認被告係犯刑法第284 條前段之過
    失傷害罪，容有未洽，惟此二者基本社會事實同一，本院爰
    依刑事訴訟法第300 條之規定，予以變更起訴法條，附此敘
    明。被告無駕駛執照駕車，應依道路交通管理處罰條例第86
    條第1 項之規定，予以加重其刑。
三、又查被告係28年8月30日出生，有被告之個人戶籍資料查詢
    結果附卷可憑，是被告於本案行為時已逾80歲，合於刑法第
    18條第3 項之規定，爰予以減輕其刑；另被告於肇事後留在
    事故現場，向前往現場處理，尚不知肇事者為何人之員警阮
    雋原坦承肇事，嗣並接受裁判之事實，有道路交通事故調查
    報告表㈡、臺中市政府警察局道路交通事故肇事人自首情形
    紀錄表附卷可佐，是被告於員警尚不知何人犯罪前，坦承其
    為行為人，亦合於自首之要件，復依刑法第62條前段之規定
    ，予以減輕其刑；並依刑法第71條第1 項、第70條之規定，
    先加後遞減之。
四、爰審酌被告行經交岔路口，竟未依循號誌指示，貿然闖越紅
    燈，為肇事原因，犯後復未能勇於面對過錯坦承犯行，難認
    有何悛悔實據，且迄今尚未與告訴人達成和解，本非不得予
    以嚴懲；惟斟酌被告除因傷害案件經法院判處拘役30日之前
    案紀錄外，別無其他刑事犯罪紀錄（偽造有價證券部分，緩
    刑期滿未經撤銷，其刑之宣告失其效力），有臺灣高等法院
    被告前案紀錄表在卷可佐，足認其素行尚可，復參以被告雖
    未能與告訴人達成和解，然非無與告訴人和解之意，且雙方
    此部分之紛爭非不得經由民事訴訟程序或其他途徑加以解決
    （而告訴人亦業於本院準備程序中提起附帶民事訴訟），兼
    衡告訴人所受之傷害等一切情狀，量處如主文所示之刑，並
    諭知易科罰金之折算標準。
據上論斷，應依刑事訴訟法第299 條第1 項前段，道路交通管理
處罰條例第86條第1 項，刑法第11條前段、第284 條前段、第18
條第3 項、第62條前段、第41條第1 項前段，刑法施行法第1 條
之1 ，判決如主文。
本案經檢察官林宏昌提起公訴，檢察官劉世豪到庭執行職務。
中　　華　　民　　國　　110 　年　　10　　月　　28　　日
                  刑事第六庭    法  官  戰諭威
以上正本證明與原本無異。
如不服本判決應於收受判決後20日內向本院提出上訴書狀，並應
敘述具體理由；其未敘述上訴理由者，應於上訴期間屆滿後20日
內向本院補提理由書（均須按他造當事人之人數附繕本）「切勿
逕送上級法院」。
告訴人或被害人如不服判決，應備理由具狀向檢察官請求上訴，
上訴期間之計算，以檢察官收受判決正本之日起算。 
                                書記官  許家豪
中　　華　　民　　國　　110 　年　　10　　月　　28　　日

附錄論罪科刑法條：
道路交通管理處罰條例第86條：
汽車駕駛人，無駕駛執照駕車、酒醉駕車、吸食毒品或迷幻藥駕
車、行駛人行道或行經行人穿越道不依規定讓行人優先通行，因
而致人受傷或死亡，依法應負刑事責任者，加重其刑至二分之一
。
汽車駕駛人，在快車道依規定駕車行駛，因行人或慢車不依規定
，擅自進入快車道，而致人受傷或死亡，依法應負刑事責任者，
減輕其刑。
中華民國刑法第284條：
因過失傷害人者，處1 年以下有期徒刑、拘役或10萬元以下罰金
；致重傷者，處3 年以下有期徒刑、拘役或30萬元以下罰金。